【裁判字號】    89,自,5
【裁判日期】    900504
【裁判案由】    詐欺
【裁判全文】
臺灣臺南地方法院刑事判決                              八十九年度自字第五號
    自  訴  人  東陽製藥股份有限公司  設台南縣官田鄉○鎮村○○路四五號
    代  表  人  乙○○
    代  理  人  黃厚誠律師
    被      告  甲○○
    選任辯護人  蘇陳俊哲
右列被告因詐欺案件，經自訴人提起自訴及檢察官以同一案件移送併辦（八十五年度
偵字四八二號），本院判決如左：
    主  文
甲○○無罪。
    理  由
一、自訴意旨略以：被告甲○○銷售科學中藥為業，自訴人則為科學中藥之製造商，
    民國八十八年一月起，被告即意圖為自己不法所有，訛稱續向自訴人領購藥品，
    並簽發自八十八年六月五日起，每月一紙之支票予自訴人，使自訴人誤信而交付
    藥品，惟自同年十月五日支票屆期提示均遭退票，計詐得自訴人價值共新台幣（
    下同）三百二十七萬三千零七十九元之中藥品，因認被告涉犯刑法第三百三十九
    條第一項之詐欺罪嫌。
二、按犯罪事實應依證據認定之，無證據不得推定其犯罪事實；又不能證明被告犯罪
    ，應諭知無罪之判決，刑事訴訟法第一百五十四條、第三百零一條第一項分別定
    有明文。次按刑法第三百三十九條第一項詐欺罪之成立，以意圖為自己或第三人
    不法之所有，以詐術使人將本人或第三人之物交付為要件；而所謂以詐術使人交
    付，必須被詐欺人因其詐術而陷於錯誤，若其所用方法，不能認為詐術，亦不致
    使人陷於錯誤，即不構成該罪（最高法院四十六年度台上字第二六０號判例參照
    ）。再按告訴人之告訴，係以使被告受刑事訴追為目的，是其陳述是否與事實相
    符，仍應調查其他證據以資審認，此參最高法院五十二年台上字第一三００號判
    例自明。復按民事上之債務不履行，縱係出於可歸責於債務人之事由，苟無足以
    證明債務人自始蓄意以此行詐之積極證據，亦不得以事後不履行債務之事實，推
    定其具有刑事犯罪之故意。而在當事人間依一般社會經驗原須承擔信用風險之遠
    期票據交易，對事後票據不獲支付之結果，尤屬可得預見之不利益，要無因債務
    人施詐而於錯誤可言。
三、訊據被告甲○○固坦承尚欠自訴人貨款二百一十七萬三千零七十九元之事實，惟
    堅詞否認有何詐欺犯行，辯稱伊自八十四年間起即承銷自訴人之中藥品，近三年
    已銷售約三千五百萬元之藥品，並均如期給付貨款予自訴人已累積達一千四百八
    十二萬元，伊與自訴人之合作銷售方式，係於年底先預估隔年全年銷售藥品總額
    ，以該額數分成十二次，由伊簽發隔年六月至越年五月逐月五日為發票日、面額
    各為五十五萬元、六十萬元、七十萬元之支票十二紙交自訴人，伊於簽發支票後
    ，翌年初即開始銷售自訴人之藥品，及至同年六月開始，自訴人逐月提示支票兌
    領，年終再對帳。迄八十八年九月伊因被倒帳及轉投資失利，當月與自訴人結束
    承銷關係，而其承銷藥品預先簽發之八十八年十月五日起之遠期支票屆期雖無法
    兌現，然伊簽立發票日為八十八年六月五日至同年九月五日、面額均為七十萬元
    之支票四紙均有兌現，果伊有詐騙之意，豈會持續使自訴人兌領支票至八十八年
    九月份，伊與自訴人間僅為積欠貨款之民事糾紛，伊並無詐欺之意思等語。
四、經查，被告承銷自訴人藥品已近三年，雙方並非第一次交易，以往承銷貨款，均
    有兌現乙節，又據被告所指承銷自訴人藥品之交易方式，除被告前欠一百一十萬
    元外均為自訴人所不否認，再者，被告即於八十七年底簽發八十八年六月起至八
    十九年五月止，發票日均為各月五日，面額七十萬元七紙（發票日八十八年六月
    五至十二月五日）、六十萬元一紙（發票日八十九年一月五日）、五十五萬元四
    紙（發票日八十九年二月五日至五月五日）支票交自訴人，供作承銷八十八年度
    藥品之用，嗣八十八年六月五日起至九月五日止，自訴人提示前開四紙支票，面
    額共計二百八十萬元均獲兌現，故被告果真自八十八年一月間起向自訴人詐領藥
    品，誠有疑問，蓋被告若於八十八年一月間起即向自訴人以承銷之名詐領藥品，
    何以八十八年一月至四月承銷藥品之貨款，均能依約於同年六月五日至九月五日
    逐月，以前開支票經自訴人提示兌領？顯見被告八十八年一月間起向自訴人提領
    藥品經銷，係據雙方銷售合約之履行，尚難認被告使用詐術騙取自訴人之藥品。
    次查，被告自八十八年一月起向自訴人領取藥品，以迄同年八月份止等情，業經
    被告供明在卷，自訴人亦不否認，八十八年九月五日自訴人提示被告所簽發之支
    票，尚能獲兌現七十萬元，被告如欲利用自訴人對之信賴關係詐領藥品，自可續
    領藥品至同年九月份，甚而延至十二月份，蓋被告前因承銷約定已簽發十二紙支
    票予自訴人，惟被告嗣因被倒帳及轉投資失利，此有被告聲請訴外人楊木光本票
    金額二百五十五萬五千元准許強制執行，台灣桃園地方法院八十七年度票字第七
    九五二號民事裁定附卷可參，被告因而自認無法再承銷自訴人藥品，乃於八十八
    年九月間與自訴人終止承銷關係，益認被告因承銷藥品向自訴人所領取八十八年
    一至八月份藥品，並未使用任何詐術。再查，自訴人即不否認同意被告簽發前開
    支票而承銷八十八年全年之藥品，則未到期之支票本為遠期支付或信用之工具，
    被告簽發支票以供承銷藥品之用，尚難認即係施行詐術之行為，自訴人以其所簽
    發之支票不獲兌現，而認涉有詐欺犯行，亦嫌無據。末查，自訴人雖另指訴因被
    告承銷自訴人藥品，向中藥商行取得之部分支票未能提出以供清償所欠自訴人貨
    款之用，然雙方尚未於年底對帳前，被告向其銷售中藥商行取得之支票如何運用
    ，權屬被告，亦難以其事後被告就中藥商行簽發支票運用之當否，推論被告早於
    八十八年一月間即對自訴人施用詐術。綜上所述，本件被告與自訴人間純屬民事
    糾葛，應循民事途徑解決。此外復查無其他積極證據足資證明被告有何詐欺犯行
    ，尚不能證明其犯罪，應為被告無罪之諭知。
據上論斷，應依刑事訴訟法第三百四十三條、第三百零一條第一項，判決如主文。
中    華    民    國      九十        年      五      月      四      日
                                  臺灣臺南地方法院刑事第二庭
                                          法  官  鍾  邦  久
右正本證明與原本無異。
如不服本判決，應於判決送達後十日內，向本院提出上訴狀。
                                          書記官  陳  玉  果
中    華    民    國      九十        年      五      月      四      日


司法院資訊處製作；財團法人民間司法改革基金會備份。
